【裁判字號】    92,交訴,98
【裁判日期】    920703
【裁判案由】    公共危險等
【裁判全文】
臺灣臺中地方法院刑事判決                        九十二年度交訴字第九八號
    公  訴  人  臺灣臺中地方法院檢察署檢察官
    被      告  甲○○
右列被告因公共危險等案件經檢察官提起公訴（九十二年度偵字第六二００號）本院
判決如左：
    主      文
甲○○服用酒，不能安全駕駛動力交通工具而駕駛，累犯，處有期徒刑肆月。又因過
失致人於死，累犯，處有期徒刑壹年六月。又駕駛動力交通工具肇事，致人死亡而逃
逸，累犯，處有期徒刑壹年陸月。應執刑有期徒刑參年貳月。
    事      實
一、甲○○前曾於民國八十九年間因犯竊盜罪，經法院判處有期徒刑七月、緩刑四年
    確定，嗣於九十年間因犯毒品案件，經法院判處有期徒刑七月確定，並撤銷前案
    緩刑之宣告，入監執行後，於九十一年十一月九日執行完畢。詎甲○○猶未知警
    惕，民國九十二年三月十三日中午時分，在台中縣大肚鄉○○村○○路六六東一
    巷八弄廿一號家中，飲用酒精濃度高度百分之三十以上之米酒半瓶後，已不能安
    全駕駛動力汽車，竟仍於當日下午十七時左右，駕駛車牌號碼Ｂ８－九一七三號
    自小客車上路，前往台中縣沙鹿鎮區休閒消費，迄至當日下午十九時左右，復駕
    駛自小客車上路，欲返回台中縣大肚鄉住處；嗣於當日下午十九時廿五分左右，
    其乃沿著台中縣龍井鄉○○路（南北各三線快車道，另有慢車道，中央並設有分
    向島）自北往南方向行進至沙田路、中華路交岔路口時，本應注意車前狀況，隨
    時採取必要之安全措施，及應注意飲酒後之注意力、意識力、判斷力與反應力均
    較諸一般情形減弱，必得更加小心駕駛，且應注意在設有行車速限之道路（該路
    段時速不得超過七十公里）行駛時，不得超速行駛，暨應注意行經交岔路口時不
    得超車、未經前行車表示允讓或靠邊慢行者不得超車、超越道路中央超車時須對
    面並無來車方得超車，而按當時為夜間、該路段無照明，但天候晴天、無雨，且
    路面為乾燥、無缺陷、無障礙之直線柏油道路，視距甚為良好，顯無不能注意之
    情形，詎竟全然疏未注意及此，意圖超越前行車，並未稍減車速即以時速每小時
    逾七十公里之速度在交岔路內超越道路中央進入對向（北）車道，不意非但無法
    超越前車，且對向車道前方適有來車已然駛近，甲○○待發覺時，雖緊急踩踏煞
    車、轉動方向盤向左以閃避之，但因飲酒後反應能力減退，且因車速過快，致自
    小客車失控而旋轉並朝對向車道之路旁疾速斜向衝去，恰有劉明貴手持鋤頭、徒
    步行走於沙田路北向車道路旁，見狀不及閃躲，乃遭自小客車直接撞擊後倒退十
    餘公尺、倒臥於外側第一快車道地面血泊之中，並因而受有顱腦損傷、胸髖部挫
    傷合併肋骨骨折、頸部挫裂、左下肢斷離等傷害，自小客車於撞擊劉明貴後，復
    向前衝出五十餘公尺，始因撞及路旁大樹幹後反彈而停止於慢車道處，車頭朝北
    ；甲○○於肇事後因自小客車嚴重毀損而無法再行駛，只得下車來，而其明知有
    撞到不明行人致死、傷不明，竟未以電話報警，亦未停留於現場等候員警前來處
    理，任令劉明貴倒臥、肇事自小客車停放於現場而不顧，匆忙逃離到附近某加油
    站後，招呼計程車逃逸回家，嗣經路人報警處理，延請救護車將劉明貴送醫急救
    ，惟劉明貴仍因傷重延至同日下午廿時宣告不治死亡。台中縣警察局烏日分局龍
    井分駐所警員於當日下午十九時三十分許到達現場處理該行車事玫，即根據自小
    客車之車牌號碼查知所有人為曲李玉霜（甲○○之母），進而發現肇事駕駛者為
    甲○○，並通報於鄰近各分局及分駐所，詎甲○○為極力掩飾其肇事後逃逸之犯
    行，竟偕同其妹曲薇萍於當日下午十九時四十分許前往台中縣警察局清水分局沙
    鹿分駐所謊稱「Ｂ８－九一七三號自小客車於沙鹿鎮○○街四十三號前失竊」，
    惟仍為員警所揭穿，甲○○方才坦承為肇事者，同日晚上廿時五十分，員警在現
    場對甲○○施以呼氣測試結果發現其吐氣所含酒精濃度仍高達每公升０．三五毫
    克。
二、案經台中縣警察局烏日分局報請相驗暨報請台灣台中地方法院檢察署檢察官偵查
    起訴。
    理      由
一、訊之被告甲○○對於右揭酒後駕車、肇事致人於死並逃逸等情均坦承不諱，惟辯
    稱略以：伊下車有繞著車子跑了一圈，因為天黑，只看到玻璃碎片，沒看到人，
    也沒看到死者的血跡及拖鞋等物，當時嚇到了，而伊的手機在車上找不到，附近
    又找不到電話亭，第一個反應就是要跑回家找家人幫忙，伊再回到現場才看到離
    車子幾十公尺的地方有一塊白布蓋著，才知道死者躺在那裡云云。
二、經查：
  (一)右揭事實，業據死者劉明貴之子乙○○指述綦詳，復有台中縣警察局烏日分局受
    理各類案件紀錄表一份、台中縣警察局道路交通事故調查報告表一份、現場道路
    照片及肇事車輛照片共二十二幀、測試觀察記紀表與汽車駕駛人酒後生理協調平
    衡檢測紀錄表各一份、台中縣警察局舉發違反道路交通管理事件通知單影本一份
    等附卷可稽；足徵被告甲○○確於酒後駕車（當日下午廿時五十分之吐氣所含酒
    精濃度仍高達每公升０．三五毫克，則在先前五小時左右、二時左右，其酒精濃
    度顯然更高），並於客觀情狀上足認其已達不能安全駕駛之程度，且對於本件行
    車事故之發生顯應負過失之肇事責任無訛。
  (二)而死者劉明貴因受有顱腦損傷、胸髖部挫傷合併肋骨骨折、頸部挫裂、左下肢斷
    離等傷害，末因外傷性休克而死亡一節，亦據檢察官率同檢驗員到場相驗屬實，
    製有勘驗筆錄、相驗屍體證明書、驗斷書各一份在卷足憑，且與被告甲○○之過
    失行為間，顯有相當之因果關係。
  (三)再被告甲○○於警訊時坦承：「．．閃避後好像有撞到人，之後車子再撞到路樹
    轉了好幾圈，．．。」等語，偵訊時復坦承：「．．後來撞到往沙鹿方向路旁的
    樹及行人。．．有撞到樹及人。沒有，我那時有在找人，但沒有找到。」等語；
    又被告於肇事後復自台中縣大肚鄉家中前往台中縣沙鹿鎮（途中必經龍井鄉○○
    路事故現場），於當日下午十九時四十分，在台中縣警察局清水分局沙鹿分駐所
    向警員謊稱「Ｂ８－九一七三號自小客車於沙鹿鎮○○街四十三號前失竊」一情
    ，亦有台中縣警察局清水分局沙鹿分駐所警員陳廷惠之職務報告書一份附卷可稽
    。是足證被告甲○○當時顯情知車子於失控後、以迄靜止時止，其間確有撞到路
    樹及行人，嗣為逃避肇事致人於死、逃逸等刑責，亟圖極力掩飾，乃不惜誣稱謊
    報「車輛失竊」。是被告辯稱其當時不知有撞到行人云云，殊無足採。
  (四)按刑法於八十八年四月二十一日經總統公布增訂第一百八十五條之三，將服用酒
    類不能安全駕駛動力交通工具而駕駛者，亦納入刑事處罰之範疇，該條規定並自
    同年月二十三日正式施行，犯本條之罪係屬抽象危險犯，其立法目的在嚇阻酒後
    駕車，危害公眾安全及防止交通事故之發生，條文中所稱「不能安全駕駛動力交
    通工具」係屬不確定之法律概念，除衡之行為人駕車時飲用酒類之程度及血液中
    酒精含量之多寡外，並應參以行為人當時之精神狀態、駕馭車輛之情形及對於交
    通號誌或指揮之遵守能力，以資相佐，斷非徒以飲酒數量作為取決是否成罪之唯
    一標準，否則，個人酒量殊異，偶因特殊情狀致未達平日精神狀態者亦所在多有
    ，欲以劃一標準遽為能否安全駕車或酒醉之論斷，誠屬難能，惟參考德國、美國
    之認定標準，駕駛人於呼氣中酒精濃度達每公升零點五五亳克以上者，肇事率為
    一般正常人之十倍，如在０．五五亳克以下，因肇事之客觀事實，亦認為已達不
    能安全駕駛之標準，法務部八十八年五月十八日法八八檢字第００一六六九號函
    亦採斯旨。本案被告肇事後一小時又廿五分酒測呼氣酒精濃度為每公升尚達０．
    三五亳克，足認被告駕車時確已達不能安全駕駛動力交通工具之程度。又刑法第
    一百八十五條之四之肇事逃逸罪，以駕駛動力交通工具肇事，有致人死傷而逃逸
    之事實，為其構成要件，不以行為人明知被害人有死傷情形為必要，亦不以被害
    人為無自救能力人為必要（最高法院九十一年台上字第一三七號、九十年台上字
    第六七八六號判決意旨參照），至肇事者是否有遺棄之故意，其離去之原因為何
    ，則非所問（最高法院九十年台上字第二一九一號判決意旨參照），考其立法目
    的即在促使駕駛人於肇事後能對被害人即時救護，以減少死傷之惡化，此觀該法
    條之立法目的，以及道路交通管理處罰條例第六十二條規定內容自明，可見該兩
    條規範意旨應屬相同。
    綜上所述，本案事證明確，被告犯行堪予認定。
三、核被告甲○○所為，係犯刑法第一百八十五條之三、第二百七十六條第一項、第
    一百八十五條之四等罪；且被告所犯前開三罪間，犯意各別，行為互殊，應為數
    罪，應予分論併罰。再被告前曾於八十九年間因犯竊盜罪，經法院判處有期徒刑
    七月、緩刑四年確定，嗣於九十年間因犯毒品案件，經法院判處有期徒刑七月確
    定，並撤銷前案緩刑之宣告，入監執行後，於九十一年十一月九日執行完畢，此
    有台灣台中地方法院檢察署刑案資料查註紀錄表附卷可稽，其於五年之內再犯本
    案之罪，係屬累犯，應依法各加重其刑。又被告係酒醉駕車肇事，因而致人於死
    ，應依道路交通管理處罰條例第八十六條第一項規定就過失致死部分，遞加重其
    刑。爰審酌被告酒醉駕車，不顧公眾安全，肇事後又致被害人死傷於不顧而逃逸
    ，惡性非輕，又未與被害人家屬和解及犯後態度等一切情狀，量處如主文所示之
    刑，並定其應執行刑。
據上論斷，應依刑事訴訟法第二百九十九條第一項前段、道路交通管理處罰條例第八
十六條第一項、刑法第一百八十五條之三、第二百七十六條第一項、第一百八十四條
之四、第四十七條、第五十一條第五款、罰金罰鍰提高標準條例第一條前段，判決如
主文。
中    華    民    國      九十二     年      七       月       三       日
                                    臺灣臺中地方法院交通法庭
                    法  官  郭  德  進
右正本證明與原本無異。
如不服本判決，應於判決送達後十日內向本院提出上訴狀( 應附繕本 )，上訴於臺灣
高等法院臺中分院。
                                        書記官
中    華    民    國      九十二     年      七       月       四       日
刑法第一百八十五條之三：
服用毒品、麻醉藥品、酒類或其他相類之物，不能安全駕駛動力交通工具而駕駛者，
處一年以下有期徒刑、拘役或三萬元以下罰金。
刑法第一百八十五條之四：
駕駛動力交通工具肇事，致人死傷而逃逸者，處六月以上五年以下有期徒刑。
刑法第二百七十六條第一項：
一、因過失致人於死者，處二年以下有期徒刑、拘役或二千元以下罰金。
                Ａ


司法院資訊處製作；財團法人民間司法改革基金會備份。
